臺灣高等法院刑事裁定　　　　　　　　　　　　　　　九十三年度抗字第三九九號
　　抗 告 人
　　即聲請人　甲○○
右抗告人因聲請發還扣押物案件，不服臺灣臺北地方法院九十三年度聲字第一０二四
號，中華民國九十三年六月十六日裁定，提起抗告，本院裁定如左：
    主  文
抗告駁回。
    理  由
一、原裁定以：
（一）聲請意旨略以：聲請人前遭乙○○等違反銀行法案（九十三年度訴字第一八八
      號）之被告勒贖，業經鈞院定期宣判，查扣之新台幣（下同）三十萬元之贓款
      ，現已無繼續扣押之必要，爰依刑事訴訟法第一百四十二條之規定准予發還。
（二）經查，本院受理被告乙○○涉嫌違反銀行法等案件，經調查審理後，依被告乙
      ○○之供述及卷附之匯款單等證據顯示證人郝麗娟於九十年十月二十八日在新
      竹市○○○○路四段二九二號之加油站所交付之贖款三十萬元（用以作為釋放
      被害人甲○○之對價），已由乙○○於翌日（二十九日）連同大陸地區人民施
      有雄所交付之二百五十六萬九千六百元分別轉匯至陳耿哲、陳能章及莊銘端之
      銀行帳戶，是該三十萬元款項並未扣案，本院即無從諭知發還，聲請人之聲請
      非有理由，應予駁回。
二、抗告意旨略以：被告乙○○從事兩岸匯兌之洗錢行為已有多時，雖供稱贖款新臺
    弊（下同）三十萬元於九十年十月二十九日連同二百五十六萬九千六百元轉匯至
    陳耿哲、陳能章及莊銘端等人之帳戶，惟證人陳能章於檢察署陳稱「匯入其帳戶
    者為劉清池委請大陸朋友匯款」，足見乙○○經手款項每一筆均有明目，只是乙
    ○○無法確知各別之贓款背後所存之犯罪情節。且原裁定僅憑匯款單上之帳戶、
    帳號及金額等記載，實難以直接得知三十萬元款項即包含在九十年十月二十九日
    所匯之二百五十六萬九千六百元內。扣案之三百七十九萬元六千一百元既據乙○
    ○稱係來路不明之款項，且其又不知擄人勒贖一情，三十萬元自應含在扣案現金
    內始符合情理，為此請撤銷原裁定，另為適法裁定。
三、按扣押物若無留存之必要者，不待案件終結，應以法院之裁定或檢察官之命令發
    還之；其係贓物而無第三人主張權利者，應發還被害人，刑事訴訟法第一百四十
    二條第一項定有明文。是以贓物須於無第三人主張權利，且形式上能確認係被害
    人所有之情形下，法院始得逕以裁定發還被害人。
四、經查：被告乙○○涉犯違反銀行法案件中，金錢來源及流向均受大陸地區姓名不
    詳之成年男子施有雄之指示。而乙○○亦稱因施有雄平時有託人拿錢要伊幫忙匯
    款給別人，故於九十年十月二十九日連同向郝麗娟收取之三十萬元，一併匯至陳
    能章、陳耿哲之戶頭，據此，已難認扣案現金中有郝麗娟交付之三十萬元。抗告
    意旨以乙○○稱扣案現金係來路不明之款項，且不知擄人勒贖一節，而主張贖款
    三十萬元即應包含在扣押現金中，即屬無據。且另查，依本件起訴書及原審判決
    均認定抗告人在大陸地區遭施有雄等人強行擄走，再向抗告人在臺灣之親友同事
    勒贖，而由抗告人之同事郝麗娟依施有雄之電話指示，準備三十萬元，並在新竹
    市交付予被告乙○○，經乙○○與施有雄以電話通話後，施有雄始釋放抗告人等
    情，據此，則該三十萬元係郝麗娟交付被告，並非抗告人所交出，雖其資金來源
    固有待確認，惟於形式上亦無從認係抗告人所有，抗告人逕聲請法院發還，亦屬
    無據。是原審以抗告人聲請將扣案之款項中三十萬元發還，為無理由，駁回其聲
    請，並無不合。本件抗告為無理由，應予駁回。
五、據上論斷，應依刑事訴訟法第四百十二條，裁定如主文。
中　　　華　　　民　　　國　　九十三　　年　　　八　　　月　　　十　　　日
                            臺灣高等法院刑事第四庭
                                審判長法  官  蔡　永　昌
                                      法  官  陳　榮　和
                                      法  官  蔡　國　在
右正本證明與原本無異。
不得再抗告。
　                                    書記官  耿　鳳　君
中　　　華　　　民　　　國　　九十三　　年　　　八　　　月　　 十一 　　日
